ACORDAO-COMPLETO-2337163

ACÓRDÃO 1845/2019 ATA 5/2019 - PRIMEIRA CÂMARA

VISTOS, relatados e discutidos estes autos de tomada de contas especial instaurada em cumprimento ao subitem 9.8 do Acórdão 1188/2017-TCU-Plenário, em relação aos recursos do Fundo Nacional de Saúde transferidos ao Município de Águas Lindas de Goiás/GO, competência de 2004, destinados ao PAB-Fixo e PAB-Variável, no valor de R$ 929.998,14 (novecentos e vinte e nove mil, novecentos e noventa e oito reais e quatorze centavos) ,
ACORDAM os Ministros do Tribunal de Contas da União, reunidos em sessão da Primeira Câmara, ante as razões expostas pelo Relator, em:
9.1. considerar revel o Sr. José Pereira Soares;
9.2. com fundamento nos arts. 1º, inciso I, 16, inciso III, alíneas ‘b’ e ‘c’, da Lei 8.443/1992 c/c os arts. 19 e 23, inciso III, da mesma lei, e com arts. 1º, inciso I, 209, incisos II e III, 210 e 214, inciso III, do Regimento Interno, julgar irregulares as contas do Sr. José Pereira Soares (CPF XXX.287.551-XX) , exPrefeito municipal de Águas Lindas/GO, e condená-lo ao pagamento das quantias a seguir especificadas, com a fixação do prazo de quinze dias, a contar da notificação, para comprovar, perante este Tribunal (art. 214, inciso III, alínea “a”, do Regimento Interno) , o recolhimento das dívidas aos cofres do Fundo Nacional de Saúde, atualizadas monetariamente e acrescidas dos juros de mora, calculados a partir das datas discriminadas, até a data dos recolhimentos, na forma prevista na legislação em vigor:
                          TRIBUNAL DE CONTAS DA UNIÃO		TC Processo 020.259/2017-4
	VALOR ORIGINAL (R$) 
	DATA DA OCORRÊNCIA

	2.000,00
	20/05/2004

	28.434,94
	04/06/2004

	154.163,33
	09/06/2004

	43.668,54
	11/06/2004

	2.680,49
	15/06/2004

	28.434,94
	02/07/2004

	123.125,74
	09/07/2004

	57.880,00
	12/07/2004

	17.000,00
	13/07/2004

	123.054,66
	10/08/2004

	32.636,32
	11/08/2004

	74.880,00
	13/08/2004

	123.125,74
	10/09/2004

	31.554,64
	14/09/2004

	57.880,00
	15/09/2004

	17.000,00
	16/09/2004

	12.478,80
	05/10/2004

9.3. autorizar, desde logo, nos termos do art. 28, inciso II, da Lei 8.443/1992, a cobrança judicial das dívidas, caso não atendida a notificação; e
9.4. encaminhar cópia desta deliberação ao Procurador-Chefe da Procuradoria da República em Goiás, nos termos do § 3º do art. 16 da Lei 8.443/1992 c/c o § 7º do art. 209 do Regimento Interno do TCU, para adoção das medidas que entender cabíveis.

Tomada de contas especial instaurada em cumprimento ao subitem 9.8 do Acórdão 1.188/2017-TCU-Plenário que tratou de TCE instaurada pela Coordenação de Contabilidade do Fundo Nacional de Saúde do Ministério da Saúde (FNS/MS), em cumprimento ao subitem 1.4.1 do Acórdão 1.241/2009-2ª Câmara, em razão de irregularidades nos pagamentos de procedimentos do SUS, relativos aos recursos repassados à Secretaria Municipal de Saúde (SMS) e destinados às ações de saúde no Município de Águas Lindas de Goiás/GO, no período de novembro/2003 a janeiro/2005.

Primeira Câmara

Prefeitura Municipal de Águas Lindas de Goiás/GO.

3. Interessados/Responsáveis:
3.1. Interessado: Fundo Nacional de Saúde - MS (00.530.493/0001-71).
3.2. Responsável: Jose Pereira Soares (XXX.287.551-XX).

13.1. Ministros presentes: Bruno Dantas (na Presidência) e Vital do Rêgo.
13.2. Ministros-Substitutos convocados: Augusto Sherman Cavalcanti (Relator) e André Luís de Carvalho.

AUGUSTO SHERMAN

Adoto, como relatório, excerto da instrução elaborada por Auditor Federal lotado na SecexGO (peça 15) , anuída pelos dirigentes da unidade (peças 16-17) e, em quota singela, pelo MP/TCU (peça 18) : 
“INTRODUÇÃO
1. A tomada de contas especial (TCE) ora em análise foi instaurada em cumprimento ao subitem 9.8 do Acórdão 1188/2017-TCU-Plenário, relatado pelo Ministro Augusto Sherman Cavalcanti, no âmbito do processo TCProcesso 033.357/2010-2 (acórdão, voto e relatório às peças 1-3 deste processo) , a seguir transcrito:
9.8. determinar à Secex/GO que, em processo apartado sob a natureza de tomada de contas especial, promova a citação do Sr. José Pereira Soares em razão da ausência de documentação comprobatória das despesas realizadas com recursos transferidos do FNS/MS, competência de 2004, destinados ao PAB-Fixo e PAB-Variável, no valor de R$ 929.998,14.
2. O referido processo tratou de TCE instaurada pela Coordenação de Contabilidade do Fundo Nacional de Saúde do Ministério da Saúde (FNS/MS) , em cumprimento ao subitem 1.4.1 do Acórdão 1241/2009-TCU-Segunda Câmara, relatado pelo Ministro Aroldo Cedraz, no âmbito do processo Processo 025.453/2007-3, em razão de irregularidades nos pagamentos de procedimentos do SUS, relativos aos recursos repassados à Secretaria Municipal de Saúde (SMS) e destinados às ações de saúde no Município de Águas Lindas de Goiás/GO, no período de novembro/2003 a janeiro/2005, conforme descrito no Relatório de Auditoria 3734/Sisaud/Denasus (peça 1 p. 9-89, TCProcesso 033.357/2010-2) .
HISTÓRICO 
3. No âmbito do TCU, houve a citação dos responsáveis arrolados naquelas contas. Em face das análises realizadas naqueles autos, houve proposição de encaminhamento por parte da Secex/GO para todos eles (peça 99 do TCProcesso 033.357/2010-2) , tendo a anuência do ministro relator, que considerou pertinente o encaminhamento sugerido pela unidade técnica e concordou com as análises realizadas, incorporando as fundamentações dela às suas razões de decidir. A exceção ficou por conta da ausência de citação do Sr. José Pereira Soares, exprefeito. Cabe transcrever trecho do voto condutor do Acórdão 1188/2017-TCU-Plenário, in verbis:
19. Com relação a essas despesas de R$ 929.998,14, seriam de responsabilidade do Sr. José Pereira Soares (CPF XXX.287.551-XX) , que esteve à frente da Prefeitura em alguns períodos do exercício de 2004. A Unidade Técnica, entretanto, entende que, diante do transcurso de mais de 10 anos desde a época dos fatos, seria inviável a citação desse gestor, sob pena de prejuízo à defesa do responsável (itens 22 e 25 da instrução) . 
20. Quanto a esse ponto, discordo da Unidade Técnica. Considerando a imprescritibilidade das ações de ressarcimento de débito e tendo em vista que, eventual prejuízo à defesa, necessita ser demonstrado objetivamente, proponho seja determinado à SecexGO que, em processo apartado sob a natureza de tomada de contas especial, promova a citação do Sr. José Pereira Soares em razão da ausência de documentação comprobatória das despesas realizadas com recursos transferidos do FNS/MS, competência de 2004, destinados ao PAB-Fixo e PAB-Variável, no valor de R$ 929.998,14. (Grifou-se) 
EXAME TÉCNICO
4. A SecexGO, assim, em observância à determinação feita à unidade técnica por meio do item 9.8 do mencionado Acórdão, promoveu a citação do Sr. José Pereira Soares, por meio do Ofício 1.522/2017-TCU/SecexGO, de 20/9/2017 (peça 12) , tendo o responsável tomado ciência do seu conteúdo em 3/10/2018, conforme atesta o aviso de recebimento (AR) que compõe a peça 13. O responsável, entretanto, não atendeu a citação e não se manifestou quanto às irregularidades verificadas.
5. Transcorrido o prazo regimental fixado e mantendo-se inerte o aludido responsável, impõe-se que seja considerado revel, dando-se prosseguimento ao processo, de acordo com o art. 12, § 3º, da Lei 8.443/1992.
CONCLUSÃO
6. Diante da revelia do Sr. José Pereira Soares e inexistindo nos autos elementos que permitam concluir pela ocorrência de boa-fé ou de outros excludentes de culpabilidade em sua conduta, propõe-se que suas contas sejam julgadas irregulares e que o responsável seja condenado em débito. No que se refere à multa prevista no art. 57 da Lei 8.443/1992, porém, considera-se prescrita a sua aplicabilidade, tendo em vista ser o ato impugnado decorrente de despesas realizadas com recursos transferidos do FNS/MS em 2004.
PROPOSTA DE ENCAMINHAMENTO
7. Diante do exposto, submetemos os autos à consideração superior, propondo ao Tribunal:
a) considerar revel neste processo o Sr. José Pereira Soares (CPF XXX.287.551-XX) ;
b) com fundamento nos arts. 1º, inciso I, 16, inciso III, alíneas ‘b’ e ‘c’, da Lei 8.443/1992 c/c os arts. 19 e 23, inciso III, da mesma lei, e com arts. 1º, inciso I, 209, incisos II e III, 210 e 214, inciso III, do Regimento Interno, que sejam julgadas irregulares as contas do Sr. José Pereira Soares (CPF XXX.287.551-XX) , exprefeito municipal de Águas Lindas/GO, e condená-lo, ao pagamento das quantias a seguir especificadas, com a fixação do prazo de quinze dias, a contar das notificações, para comprovarem, perante este Tribunal (art. 214, inciso III, alínea “a”, do Regimento Interno) , o recolhimento das dívidas aos cofres do Fundo Nacional de Saúde, atualizadas monetariamente e acrescidas dos juros de mora, calculados a partir das datas discriminadas, até a data dos recolhimentos, na forma prevista na legislação em vigor.
                          TRIBUNAL DE CONTAS DA UNIÃO		TC Processo 020.259/2017-4
	VALOR ORIGINAL (R$) 
	DATA DA OCORRÊNCIA

	2.000,00
	20/05/2004

	28.434,94
	04/06/2004

	154.163,33
	09/06/2004

	43.668,54
	11/06/2004

	2.680,49
	15/06/2004

	28.434,94
	02/07/2004

	123.125,74
	09/07/2004

	57.880,00
	12/07/2004

	17.000,00
	13/07/2004

	123.054,66
	10/08/2004

	32.636,32
	11/08/2004

	74.880,00
	13/08/2004

	123.125,74
	10/09/2004

	31.554,64
	14/09/2004

	57.880,00
	15/09/2004

	17.000,00
	16/09/2004

	12.478,80
	05/10/2004

Valor atualizado até 31/10/2018: R$ 2.038.999,33
c) autorizar, desde logo, nos termos do art. 28, inciso II, da Lei 8.443/1992, a cobrança judicial das dívidas caso não atendidas as notificações;
d) autorizar o pagamento da dívida do Sr. José Pereira Soares, caso solicitado, em até 36 parcelas mensais e consecutivas, nos termos do art. 26 da Lei 8.443/1992 c/c o art. 217 do Regimento Interno, fixando-lhe o prazo de quinze dias, a contar do recebimento da notificação, para comprovar perante este Tribunal o recolhimento da primeira parcela, e de trinta dias, a contar da parcela anterior, para comprovar os recolhimentos das demais parcelas, devendo incidir sobre cada valor mensal, atualizado monetariamente, os juros de mora devidos, na forma prevista na legislação em vigor; e
e) encaminhar cópia da deliberação, bem como do relatório e do voto que a fundamenta, ao Procurador-Chefe da Procuradoria da República em Goiás, nos termos do § 3º do art. 16 da Lei 8.443/1992 c/c o § 7º do art. 209 do Regimento Interno do TCU, para adoção das medidas que entender cabíveis.”.
	É o relatório.

não há.

Procurador Júlio Marcelo de Oliveira.

TOMADA DE CONTAS ESPECIAL. DETERMINAÇÃO CONTIDA NO ACÓRDÃO 1.188/2017- PLENÁRIO. CITAÇÃO. REVELIA. CONTAS IRREGULARES. DÉBITO. PRESCRIÇÃO DA PRETENSÃO PUNITIVA. REMESSA AO MPU.

TOMADA DE CONTAS ESPECIAL (TCE)

Secretaria do TCU no Estado de Goiás (Sec-GO).

Em exame tomada de contas especial instaurada em cumprimento ao subitem 9.8 do Acórdão 1188/2017-TCU-Plenário. 
O referido processo tratou de TCE instaurada pela Coordenação de Contabilidade do Fundo Nacional de Saúde do Ministério da Saúde (FNS/MS) , em cumprimento ao subitem 1.4.1 do Acórdão 1241/2009-TCU-Segunda Câmara, em razão de irregularidades nos pagamentos de procedimentos do SUS, relativos aos recursos repassados à Secretaria Municipal de Saúde (SMS) e destinados às ações de saúde no Município de Águas Lindas de Goiás/GO, no período de novembro/2003 a janeiro/2005.
Naquele feito, houve a condenação do Sr. José Zito Gonçalves de Siqueira, exPrefeito municipal, gestão 2001-2004, de acordo com o período de sua gestão. No entanto, em relação ao período em que aquele responsável esteve afastado da prefeitura, cujo débito perfazia a monta de R$ 929.998,14, a responsabilidade deixou de ser imputada naqueles autos, em razão do seguinte:
“19. Com relação a essas despesas de R$ 929.998,14, seriam de responsabilidade do Sr. José Pereira Soares (CPF 224.287.551-53) , que esteve à frente da Prefeitura em alguns períodos do exercício de 2004. A Unidade Técnica, entretanto, entende que, diante do transcurso de mais de 10 anos desde a época dos fatos, seria inviável a citação desse gestor, sob pena de prejuízo à defesa do responsável (itens 22 e 25 da instrução) . 
20. Quanto a esse ponto, discordo da Unidade Técnica. Considerando a imprescritibilidade das ações de ressarcimento de débito e tendo em vista que, eventual prejuízo à defesa, necessita ser demonstrado objetivamente, proponho seja determinado à SecexGO que, em processo apartado sob a natureza de tomada de contas especial, promova a citação do Sr. José Pereira Soares em razão da ausência de documentação comprobatória das despesas realizadas com recursos transferidos do FNS/MS, competência de 2004, destinados ao PAB-Fixo e PAB-Variável, no valor de R$ 929.998,14.” (Grifou-se) 
Volvendo aos presentes autos, observo que, após diligência promovida junto ao Detran/GO com vistas a obter o endereço do Sr. José Pereira Soares (peça 10, p. 9) e tendo sido regularmente citado (peças 12-13) , o responsável não se manifestou quanto às irregularidades verificadas.
Dessa forma, uma vez transcorrido o prazo regimental fixado e mantendo-se inerte o aludido responsável, impõe-se que seja considerado revel, dando-se prosseguimento ao processo, de acordo com o art. 12, § 3º, da Lei 8.443/1992.
Assim sendo, acolho a proposta uníssona nos autos, no sentido de julgar irregulares as presentes contas e condenar em débito o exPrefeito José Pereira Soares pelo valor histórico de R$ 929.998,14.
Por fim, resta reconhecer prescrita a pretensão punitiva, dado o transcurso de mais de dez anos entre as irregularidades em epígrafe e a prolação do Acórdão 1188/2017-TCU-Plenário, em 7/6/2017, o qual determinou a citação do referido responsável.
Ante o exposto, manifesto-me por que o Tribunal aprove o acórdão que ora submeto à deliberação deste Colegiado.
TCU, Sala das Sessões Ministro Luciano Brandão Alves de Souza, em 26 de fevereiro de 2019.
AUGUSTO SHERMAN CAVALCANTI 
Relator